臺灣高等法院民事判決
108年度重上字第710號
上  訴  人  東聲唱片傳播有限公司

法定代理人  徐嘉良  
訴訟代理人  陳傑鴻律師
被  上訴人  胡睿楷  


            賴以琳  
共      同
訴訟代理人  游孟輝律師
            宋銘樹律師
            朱敬文律師
上列當事人間請求給付違約金事件，上訴人對於中華民國108年4
月25日臺灣臺北地方法院106年度原智字第1號第一審判決提起一
部上訴，本院於109年10月13日言詞辯論終結，判決如下：
    主      文
上訴駁回。
第二審訴訟費用由上訴人負擔。
    事實及理由
一、上訴人主張：兩造於民國104年8月3日就錄製唱片及演藝事
    業簽訂合約書（下稱系爭演藝合約），約定由上訴人聘用被
    上訴人為基本歌手，並為其等安排演藝活動，合約期間至11
    1年8月2日止。詎被上訴人於105年8月16日以臺北東門郵局
    第329號存證信函（下稱329號存證信函），要求上訴人依約
    提供報表、結算版稅及給付報酬，經上訴人於同年月24日以
    臺北安和郵局第1529號存證信函（下稱1529號存證信函），
    將專輯實體銷售數量、數位下載銷售金額通知被上訴人後，
    被上訴人竟仍於同年9月6日以臺北東門郵局第361號存證信
    函（下稱361號存證信函），終止兩造間之系爭演藝合約，
    並自行接洽演藝活動，及拒絕進行錄音及灌錄唱片等，顯已
    違反系爭演藝合約之約定（詳細違約行為參見原審卷一第45
    頁、卷三第35頁所載），爰依系爭演藝合約第13條之約定，
    一部請求被上訴人各給付違約金新臺幣（下同）500萬元，
    及自起訴狀繕本送達翌日起至清償日止，按年息5%計算之利
    息（未繫屬本院部分，不予贅述）。
二、被上訴人則以：系爭演藝合約除唱片錄製外，並約定由上訴
    人提供演藝事業之經紀管理與收取報酬等勞務，性質上類似
    民法委任之法律關係，而上訴人遲未依約結算版稅及給付報
    酬，已嚴重影響被上訴人生計及兩造互信基礎，被上訴人自
    得依民法第549條第1項規定，終止系爭演藝合約；兩造就系
    爭演藝合約原議定之酬勞分配為6：4，卻因上訴人表示尚需
    將10%分配予負責演藝事務之陳佩莉，而與被上訴人協議更
    改為7：3，嗣於105年3月間，被上訴人向陳佩莉詢問此事，
    經陳佩莉否認上情，被上訴人始驚覺受騙，並於106年1月17
    日委任律師發函主張依民法第92條規定，撤銷簽署系爭演藝
    合約之意思表示，是系爭演藝合約既經被上訴人合法終止及
    撤銷簽約之意思表示，被上訴人其後自行接洽演藝活動，並
    拒絕唱片錄音，自無違約可言，上訴人應不得依系爭演藝合
    約第13條約定請求違約金；縱認上訴人得請求被上訴人給付
    違約金，因兩造於簽約時之地位極不平等，上訴人復多將合
    約事務交由第三人履行，且上訴人請求之違約金數額，遠逾
    其於合約存續期間曾給付予被上訴人之全部收入，自屬過高
    ，應予酌減等語，資為抗辯。
三、原審就上訴人上開請求，為其敗訴之判決。上訴人不服，提
    起上訴，聲明：㈠原判決關於駁回上訴人後開請求之部分廢
    棄。㈡被上訴人胡睿楷應給付上訴人500萬元，及自起訴狀繕
    本送達翌日起至清償日止，按年息5%計算之利息。㈢被上訴
    人賴以琳應給付上訴人500萬元，及自起訴狀繕本送達翌日
    起至清償日止，按年息5%計算之利息。㈣願供擔保請准宣告
    假執行。被上訴人答辯聲明：㈠上訴駁回。㈡如受不利判決，
    願供擔保，請准宣告免為假執行（原判決關於命被上訴人分
    別給付上訴人不當得利622,676元本息部分，經被上訴人提
    起上訴後，因上訴不合法，業經原審裁定駁回上訴而確定；
    另原判決關於駁回上訴人逾前開請求部分，未據上訴人不服
    提起上訴，亦告確定）。
四、兩造不爭執事項（見本院卷第104-105頁）：
  ㈠兩造於104年8月3日簽訂系爭演藝合約。上訴人並為被上訴人
    以「Under Lover」演藝團體名義，錄製發行首張專輯「LOV
    ER」，曲目包括起訴狀附表二10首歌曲。
  ㈡被上訴人於105年8月16日寄發329號存證信函予上訴人（原證
    3），上訴人收受後，以1529號存證信函覆被上訴人委任之
    律師（原證4）。
  ㈢被上訴人於105年9月6日以361號存證信函，向上訴人終止系
    爭演藝合約（原證5），上訴人收受後，以臺北安和郵局第1
    682號存證信函回覆被上訴人委任之律師，表示不同意終止
    上開合約（原證6）。
  ㈣被上訴人復於106年1月17日委任律師發函主張依據民法第92
    條規定，撤銷簽署系爭演藝合約之意思表示，並重申已合法
    終止系爭演藝合約（被證1）。
五、本院之判斷
　　兩造均同意簡化本件爭點之項目（見本院卷第105頁），茲
    分述如下：
  ㈠被上訴人終止系爭演藝合約，是否合法？
　1.按稱委任者，謂當事人約定，一方委託他人處理事務，他方
    允為處理之契約。關於勞務給付之契約，不屬於法律所定其
    他契約之種類者，適用關於委任之規定。民法第528條、第5
    29條分別定有明文。經查，依系爭演藝合約第2條、第7條至
    第10條之約定，被上訴人於該合約存續期間，就其等於全球
    市場之電影、電視、廣告、舞台演出、節目主持、錄音產品
    、錄影帶、影碟，及其他有關聲音、影像等一切演藝、出版
    事業等各形式之公開活動，及個人姓名、肖像、照片、文字
    、創作之授權使用等事項，均授權由上訴人全權處理，並代
    為接洽、簽訂合約及收取收入、決定酬勞等，上訴人就其錄
    製銷售之專輯或MV，則應按時結算、提供報表及給付一定金
    額或比例之版稅予被上訴人，另就安排被上訴人演出所獲之
    酬勞，亦應於扣除必要成本及交通食宿等費用後，按一定之
    比例支付被上訴人，自堪認系爭演藝合約具有上訴人為被上
    訴人提供勞務並獲取報酬之性質；另依系爭演藝合約第3條
    至第5條、第10條之約定，被上訴人乃負有配合錄製至少8張
    專輯、創作80首以上專輯詞曲及參與各式演出之義務，足認
    被上訴人依約亦負有提供勞務及完成一定工作之義務，而兼
    具部分承攬之性質。是系爭演藝合約性質上既屬混合性勞務
    契約，則就兩造間之權利義務關係，依民法第529 條規定，
    即應適用關於委任之規定。
　2.又按當事人之任何一方，得隨時終止委任契約。民法第549
    條第1項定有明文。是以，被上訴人既於105年9月6日以361
    號存證信函，向上訴人終止系爭演藝合約，經上訴人收受，
    此有361號存證信函附卷可憑（見原審卷一第27-31頁），且
    為上訴人所不爭執，揆諸前揭規定，自已生合法終止之效力
    。
  ㈡上訴人得否依系爭演藝合約第13條約定，請求被上訴人各給
    付違約金500萬元？上開違約金是否應予酌減？
　1.上訴人雖主張被上訴人於不利於上訴人之時期提前終止系爭
    演藝合約，即屬違約，應依系爭演藝合約第13條之約定給付
    違約金云云，然：
　⑴按當事人之一方，於不利於他方之時期終止契約者，應負損
    害賠償責任。但因非可歸責於該當事人之事由，致不得不終
    止契約者，不在此限。民法第549條第2項定有明文。
　⑵查，系爭演藝合約第8 條第1項、第2項約定：「甲方（即上
    訴人）應付乙方（即被上訴人）新歌及翻唱專輯版稅計算方
    式：甲方CD在台灣地區發行銷售計算方式：第1張至10,000
    張應付乙方每張版稅10元整，第10,001張至30,000張應付乙
    方每張版稅15元整……。數位下載部分：以甲方淨收入後支付
    乙方5％。」，另第9條第1項則約定：「甲方應於每年一月及
    七月底各結算一次版稅，並於結算日起四十五天內提供報表
    及付款予乙方。甲方得就CD版稅結算，扣除百分之十五作為
    退貨準備金。」，此有系爭演藝合約存卷可佐（見原審卷一
    第6頁背面）。準此，被上訴人主張上訴人依約應於每年1月
    及7月底，就專輯實體銷售及數位下載各結算一次版稅，並
    於每年3月17日或18日前及9月15日前提供版稅報表及付款予
    被上訴人，自屬有據。
　⑶又查，被上訴人錄製之第一張專輯「LOVER」係於104年12月1
    2日發行，此業據上訴人自承在卷（見本院卷第178頁），則
    依前述系爭演藝合約第9條第1項之約定，上訴人自應於105
    年1月及7月底，就上開專輯實體銷售及數位下載之數量，與
    被上訴人進行版稅結算，並於105年3月17日前及9月15日前
    ，提供版稅報表及付款予被上訴人。然查，上訴人並未於10
    5年1月及7月底，就上開專輯進行版稅結算，亦未於105年3
    月17日前，就該次結算範圍提供版稅報表及付款，被上訴人
    因而於105年8月16日寄發329號存證信函予上訴人，要求依
    約履行等情，有329號存證信函在卷可稽（見原審卷一第12-
    18頁），且為上訴人所不爭執，是被上訴人主張上訴人有前
    揭違約情事，洵屬可採，首予敘明。
　⑷再查，上訴人收受329號存證信函後，雖於105年8月24日以15
    29號存證信函回覆表示依經銷商提供之資料，「LOVER」專
    輯截至105年6月底之實體銷售數量為1,838張，依系爭演藝
    合約第8條所定每張10元計算，應結算之版稅為18,380元，
    另數位下載部分之銷售金額為1,032,347元，依系爭演藝合
    約第8條所定淨收入後支付5%計算，應結算之版稅為51,617
    元等語，此有1529號存證信函附卷可考（見原審卷一第19-2
    6頁），惟經原審函查之結果，就被上訴人專輯數位下載部
    分，僅依滾石移動股份有限公司（下稱滾石移動公司）函覆
    之版稅金額，截至105年6月前即合計達2,496,755元（81446
    ＋0000000＋0000000＝0000000），此有滾石移動公司107年11
    月29日（一０七）年滾移法字第002號函在卷可考（見原審卷
    二第309頁），核與上訴人於1529號存證信函所稱數位下載
    部分之銷售金額為1,032,347元，存有顯著之差異，自難認
    上訴人嗣以1529號存證信函所為之版稅結算係屬正確可採。
　⑸上訴人雖稱其於105年7月15日始收受滾石移動公司提供之105
    年1月至3月報表，故無可能於105年1月底進行版稅結算，亦
    無法於105年3月17日前提供版稅報表及付款，且依滾石移動
    公司於105年7月15日提供之105年1月至3月版稅金額確為1,0
    32,347元云云，並提出滾石移動公司電子郵件乙份為證（見
    本院卷第143-147頁），然被上訴人否認上開文件之形式真
    正，上訴人復未就此舉證以實其說，已難信上開文件為真實
    。且縱認該文件確為滾石移動公司寄送予上訴人之電子郵件
    ，然上訴人依兩造間之系爭演藝合約，既負有於每年1月及7
    月底結算專輯版稅，及於每年3月17日或18日前及9月15日前
    提供版稅報表及付款予被上訴人之義務，自應盡善良管理人
    之注意義務，督促各廠商於前述結算期日前，提出相關資料
    以供其結算版稅金額，而不得以尚未取得廠商提供之報表為
    由，作為其無須依約結算之藉口；況觀諸上開電子郵件內容
    （見本院卷第143-147頁），滾石移動公司乃按季結算版稅
    ，且依該公司回覆原法院之函文內容，被上訴人於104年第4
    季亦有版稅收入（見原審卷二第309頁），衡情上訴人當應
    已收受滾石移動公司提供之104年第4季版稅資料，然其於15
    29號存證信函中，竟未就此部分版稅一併結算，亦顯有違約
    情事。是上訴人以前揭理由，主張其並未違約，被上訴人係
    於不利於上訴人之時期，無故提前終止系爭演藝合約云云，
    尚無可取。
　⑹綜前所述，上訴人既有上揭未依約履行之情事在先，則被上
    訴人因此於105年9月6日以361號存證信函終止系爭演藝合約
    ，即屬因非可歸責於被上訴人之事由，而不得不為終止，依
    民法第549條第2項但書之規定，本無庸負損害賠償之責，自
    難指為違約。是以，上訴人以被上訴人於不利於上訴人之時
    期提前終止合約為由，主張被上訴人有違約之情事，而應依
    系爭演藝合約第13條之約定給付違約金云云，要非可採。
　2.又兩造間之系爭演藝合約，既經被上訴人於105年9月6日以3
    61號存證信函合法終止，則被上訴人嗣後自行接洽演藝活動
    ，及拒絕進行錄音及灌錄唱片，自無違約可言，是上訴人以
    被上訴人於105年9月6日後，有自行接洽演藝活動，及拒絕
    進行錄音等違約情事為由，主張其得依系爭演藝合約第13條
    約定，請求被上訴人給付違約金，亦屬無據，不足置採。
　3.從而，上訴人主張被上訴人有違反系爭演藝合約之情事，並
    依系爭演藝合約第13條約定，請求被上訴人分別給付違約金
    500萬元，均非有據，不應准許。另有關違約金應否酌減及
    被上訴人得否依民法第92條規定撤銷系爭演藝合約之爭點，
    亦無庸再予審酌，併此說明。
六、綜上所述，上訴人依系爭演藝合約第13條約定，請求被上訴
    人各一部給付上訴人500萬元，及均自起訴狀繕本送達翌日
    起至清償日止，按年息5%計算之利息，非屬正當，不應准許
    。從而原審所為上訴人敗訴之判決，並無不合。上訴論旨指
    摘原判決不當，求予廢棄改判，為無理由，應駁回其上訴。
七、本件事證已臻明確，兩造其餘之攻擊或防禦方法及所用之證
    據，經本院斟酌後，認為均不足以影響本判決之結果，爰不
    逐一論列，附此敘明。
八、據上論結，本件上訴為無理由，依民事訴訟法第449條第1項
    、第78條，判決如主文。
中　　華　　民　　國　  109 　年　　10　　月　　27　　日
                  民事第二十庭  
                        審判長法  官  周祖民
                              法  官  鄭威莉
                              法  官  馬傲霜
正本係照原本作成。
如不服本判決，應於收受送達後20日內向本院提出上訴書狀，其
未表明上訴理由者，應於提出上訴後20日內向本院補提理由書狀
（均須按他造當事人之人數附繕本）上訴時應提出委任律師或具
有律師資格之人之委任狀；委任有律師資格者，另應附具律師資
格證書及釋明委任人與受任人有民事訴訟法第466條之1第1項但
書或第2項（詳附註）所定關係之釋明文書影本。如委任律師提
起上訴者，應一併繳納上訴審裁判費。
中　　華　　民　　國　　109 　年　　10　　月　　27　　日

    　　　　　　　　　　　　　書記官  崔青菁
附註：
民事訴訟法第466條之1（第1項、第2項）：
對於第二審判決上訴，上訴人應委任律師為訴訟代理人。但上訴
人或其法定代理人具有律師資格者，不在此限。
上訴人之配偶、三親等內之血親、二親等內之姻親，或上訴人為
法人、中央或地方機關時，其所屬專任人員具有律師資格並經法
院認為適當者，亦得為第三審訴訟代理人。